臺灣嘉義地方法院刑事判決　　　　　　 96年度簡上字第120號
上　訴　人
即　被　告　丙○○
選任辯護人　湯光民律師
　　　　　　李昶欣律師
上列上訴人即被告因恐嚇案件，不服本院嘉義簡易庭95年度嘉簡
字第1743號中華民國96年3月30日第一審簡易判決（聲請案號：
臺灣嘉義地方法院檢察署95年度偵字第3531號），提起上訴，本
院合議庭認不得以簡易判決處刑，改依通常程序為第一審判決如
下：
    主  文
原判決撤銷。
丙○○犯恐嚇危害安全罪，處拘役拾伍日，如易科罰金，以銀元
參佰元即新臺幣玖佰元折算壹日。
    事   實
一、丙○○於民國94年12月間赴大陸地區時，將其所有之車牌號
    碼DL-2911號自用小客車交由友人鄭英傑保管，鄭英傑未經
    丙○○同意，將該車交甲○○使用，甲○○因不慎肇事毀損
    ，遂於95年3月間，委託友人乙○○，以行動電話與當時在
    大陸地區之丙○○聯繫修車事宜，詎丙○○因不滿乙○○提
    出之金額過低，竟基於恐嚇之犯意，要乙○○轉告甲○○並
    恫稱：等伊回臺灣，要跟他輸贏，要讓他死的很難看等語（
    台語），乙○○掛上電話後，隨即以其行動電話撥打甲○○
    之行動電話，轉告甲○○上揭話語，丙○○以此加害甲○○
    生命安全之事，使甲○○心生畏懼，致生危害於安全。
二、案經甲○○訴請臺灣嘉義地方法院檢察署檢察官偵查聲請簡
    易判決處刑。
    理  由
一、按被告以外之人於偵查中向檢察官所為之陳述，除顯有不可
    信之情況者外，得為證據。刑事訴訟法第159條之1第2項定
    有明文。查證人乙○○於檢察官依法訊問並命具結之證詞，
    本院審酌其於陳述時之外在環境及情況，並無顯有不可信之
    情況，從而其此部分之證述，應有證據能力。
二、訊據被告固供承其於上揭時地與乙○○通話，惟矢口否認有
    何恐嚇之犯行，辯稱：95年3月份，乙○○打電話到大陸，
    說要伊帳號，硬要匯20萬元給伊，伊說不要，車子在你們那
    邊，你把它修好就好，伊在電話中沒有說到回來要跟甲○○
    輸贏，也沒有要她轉告甲○○要讓他死的很難看云云。惟查
    ：
  (一)上揭犯罪事實，業經告訴人於原審調查時結證屬實（見原審
    卷第25-29頁），並據告訴人於本院審理時結證稱：一開始
    伊都是委託乙○○幫伊處理，伊有跟乙○○講被告電話，過
    完年後，應該是在95年3月份，有一次乙○○打電話給被告
    討論完之後，就馬上用0000000000號手機打伊0000000000號
    手機，她說被告說不要把他當成乞丐，請乙○○轉述說被告
    回臺灣之後要找伊輸贏，要讓伊死的很難看，她是那天晚上
    6點左右跟伊講這個消息，伊聽完之後很害怕，乙○○叫伊
    請保全等語（見本審卷第77、81-82、84頁），復據證人乙○○於偵查時及原審調查時結證明確（見偵卷第32-33頁、
    原審卷第29-32頁），並於本院審理時結證稱：甲○○給伊
    被告電話，伊那時候是打被告的大陸手機，同一時間打了3
    次，前1、2通他不高興就掛伊電話，第3次才跟伊說比較多
    的話，伊有跟他說伊台南的朋友估價20萬元就可以維修好，
    是否可以把車子拿回去台南修，他說：你當我是乞丐，你跟
    甲○○說，伊回來了要讓甲○○死的很難看，要伊轉告甲○○，被告在電話中好像有說到要找人輸贏這句話，可是伊現
    在不敢確定，伊在偵查中有這樣講，應該是被告有這樣講。
    電話掛上以後，伊就馬上打電話給甲○○，應該是下午6點
    以後，因為那時候伊剛下班回到家打的電話，伊用伊的0000
    000000號行動電話打甲○○0000000000號行動電話，那時候
    伊建議他要不要請一個保全在身邊，並沒有報案等語（見本
    審卷第63-65、71-72頁），是告訴人與證人乙○○就恐嚇之
    內容、轉告之時間及方式，證述互核大致相符，足認被告有
    恐嚇之犯行。
  (二)按告訴人、證人之陳述有部分前後不符，或相互間有所歧異
    時，究竟何者為可採，法院仍得本其自由心證予以斟酌，非
    謂一有不符或矛盾，即應認其全部均為不可採信；尤其關於
    行為動機、手段及結果等之細節方面，告訴人之指陳，難免
    故予誇大，證人之證言，有時亦有予渲染之可能；然其基本
    事實之陳述，若果與真實性無礙時，則仍非不得予以採信，
    最高法院著有74年台上字第1599號判例可資參照。
  1.證人乙○○對於與被告聯絡之時間，於偵查時結證稱：詳細
    時間伊記不清楚，應該是95年1月間等語（見偵卷第33頁）
    ，於原審調查時結證稱：可能是94年12月、95年1月或2月，
    是農曆過年後，詳細時間伊想不起來等語（見原審卷第32頁
    ），於本院審理時則結證稱：伊只知道過完農曆年之後打的
    電話，至於正確的時間日期伊不知道等語（見本審卷第68頁
    ），其證述前後不一致。又證人乙○○對於被告恐嚇之對象
    及內容，其於本院審理時結證如上所述，然其於偵查時係結
    證稱：被告說其等把伊當乞丐，等他回臺灣，要找人跟其等
    輸贏，叫伊轉告甲○○，要讓其等死的很難看等語（見偵卷
    第33頁），於原審調查時結證稱：被告說你跟姓李的說，伊
    回來要讓他死的很難看等語（見原審卷第31頁），復於本院
    審理時結證稱：被告沒有恐嚇伊，他只是要伊轉達，從頭到
    尾被告並沒有針對伊，他在電話中沒有說要對伊不利等語（
    見本審卷第71-72頁），是證人乙○○對於其自身是否遭被
    告恐嚇，被告是否有恐嚇稱要找人輸贏，其證述有歧異之處
    。
  2.證人乙○○就上揭事實，其自身之證述，有不一致、歧異之
    處，然證人乙○○就問題之陳述，難免會受訊問者陳述問題
    之方式，及問題鋪陳之前後順序，而影響其回答之內容，且
    限於個人之記憶力，及個人之陳述表達能力，自難期待證人
    乙○○之證詞能完全相符。從而本件既於本院審理時，透過
    檢察官、辯護人交互詰問之程序予以詰問證人乙○○，自能
    減少其等因問話者訊問問題之方式、順序，而影響其證詞之
    外在因素，予以發現真實。就被告與證人乙○○聯絡之時間
    ，被告與告訴人既均稱係95年3月間，且被告係95年3月5日
    至同年4月2日在大陸地區，有入出境資訊連結作業1份附卷
    可憑（見本審卷第29頁），足見證人乙○○係於95年3月間
    與被告聯絡，則證人乙○○就此細節性事實之證述雖有誤，
    然不因此即認其證述全部不可採信。又證人乙○○對於被告
    恐嚇之內容，既於本院審理時證述如上，是應以其於本院審
    理時之證述為可採。而證人乙○○就告訴人遭被告恐嚇之基
    本事實之證述，前後既均相一致，且與告訴人之證詞對照亦
    大致相符，雖其證述有上揭相異處，揆諸前揭判例，其所為
    之證詞仍難認不具證據價值，本院仍得採信其證詞，認定被
    告確有恐嚇之犯行。
  (三)辯護人雖為被告辯稱：被告如果有恐嚇行為，為何告訴人未
    向警察局提出告訴，在地檢署時才表示有恐嚇的情事，且告
    訴人若對被告心生畏懼，為何於95年4月間，仍2度主動邀約
    被告相見，顯見告訴人並無心生畏懼之情等語。查告訴人於
    95年4月12日及同年月20日警詢，對被告提出恐嚇告訴，係
    指訴被告於95年4月3日，與其通話及見面時，有恐嚇之情事
    ，並未提及95年3月間遭被告恐嚇之事，至95年11月14日偵
    查時才為上揭指訴等情，業經告訴人於本院審理時結證在卷
    （見本審卷第76頁），並有告訴人之警詢筆錄2份及偵查筆
    錄1份附卷可憑（見警卷第9-11、13-15頁、偵卷第29頁），
    然告訴人於本院審理時已結證稱：乙○○幫伊這個忙，伊不
    想讓她曝光，而且她母親身體不好，伊當時也沒有想那麼多
    ，在警察局的時候，當時伊有錄音帶和伊的證詞，伊認為這
    樣就構成犯罪事實，所以就把伊自己經歷的部份講出來，是
    後來檢察官問伊有沒有其他證人的時候，要伊回想，伊才想
    到這部分等語（見本審卷第77、84頁），足見告訴人因誤認
    被告於95年4月3日之言行已成立恐嚇犯行，並有錄音帶之證
    據可佐，故對於被告於95年3月間由證人乙○○轉述恐嚇話
    語部分，未於警詢時一併指訴，而於偵查時始指訴此部分犯
    罪事實，則告訴人於警詢時雖未即指訴，亦不因此即認其證
    述是蓄意攀誣被告。再者，告訴人對於95年3月份遭被告恐
    嚇後，為何還與被告見面一節，於本院審理時亦結證稱：就
    算怕事情也要解決，因為車子本來就是伊撞壞的，95年4月3
    日伊只是請乙○○先跟警察局那邊備案，並請她在much咖啡
    廳對面看，如果有衝突的話，再請她報警等語（見本審卷第
    78頁），益見告訴人雖遭被告恐嚇，然為解決修車費糾紛，
    仍必須與被告見面，且依常理判斷，告訴人若非在見面之前
    ，已遭被告恐嚇，則其當無須在與被告見面時，加以錄音，
    並請乙○○在會面地點附近觀察以預防萬一，是尚難以告訴
    人遭被告恐嚇後仍與被告見面，而推論告訴人並無心生畏懼
    之情事。
  (四)至辯護人請求調閱95年度偵字第8765號全卷，以證明被告於
    95年4月中旬，有邀被告到85度Ｃ再度談判，可見告訴人並
    無心生畏懼，然告訴人因被告上揭話話心生畏懼，已詳如前
    述，是無調閱上揭卷宗之必要。
  (五)綜上所述，被告前開所辯，顯係卸責之詞，不足採信。本件
    事證明確，被告恐嚇之犯行堪予認定。
三、核被告所為，係犯刑法第305條第1項之恐嚇危害安全罪。被
    告行為後，刑法於94年1月7日修正，同年2月2日公布，自95
    年7月1日施行，修正刑法第33條第5款關於法定刑有罰金刑
    之罪規定，比較修正前後之規定，以修正前刑法較有利於被
    告，依刑法第2條第1項前段之規定，應適用修正前刑法規定
    。原審認被告罪證明確，予以論罪科刑，固非無見，惟被告
    恐嚇告訴人之時間，係在95年3月間，原審誤認係95年1月間
    ，且被告並未恐嚇乙○○，原審誤認被告同時恐嚇告訴人與
    乙○○，而為想像競合犯，尚有未洽，被告以前詞提起上訴
    ，請求撤銷原判決，為無罪判決，雖無理由，惟原判決既有
    上揭違誤之處，應由本院撤銷原判決，另為適當之判決。爰
    審酌被告五專畢業之智識程度，前無犯罪紀錄之品行，因修
    車費用之民事糾紛而為恐嚇之犯罪動機，行為之手段，告訴
    人所生之危險，及被告否認犯行之犯後態度等一切情狀，量
    處如主文所示之刑。被告行為後，刑法於94年1月7日修正，
    同年2月2日公布，自95年7月1日施行，修正刑法第41條第1
    項易科罰金之規定。本件被告依行為時之刑法第41條第1項
    易科罰金折算標準，修正前罰金罰鍰提高標準條例第2條前
    段（現已刪除）規定，就其原定數額提高為100倍折算1日，
    則本件被告行為時之易科罰金折算標準，應以銀元300元折
    算1日，經折算為新臺幣後，應以新臺幣900元折算為1日。
    而修正後之刑法第41條第1項前段則規定：「犯最重本刑為5
    年以下有期徒刑以下之刑之罪，而受6個月以下有期徒刑或
    拘役之宣告者，得以新臺幣1千元、2千元或3千元折算1日，
    易科罰金。」比較修正前後之易科罰金折算標準，以95年7
    月1日施行前之規定，較有利於被告，則應依刑法第2條第1
    項前段，適用修正前刑法第41條第1項前段規定，定其折算
    標準。
四、本件公訴意旨另以：乙○○於95年1月間，代與時在大陸地
    區之被告聯繫修繕事宜，詎被告因不滿乙○○提出之金額過
    低，竟基於恐嚇之犯意，於電話中向乙○○稱：等其回臺灣
    ，要讓渠2人死的很難看等語，以加害生命之事恐嚇，致乙○○心生畏懼，而生危害於安全。因認被告另涉犯刑法第30
    5條之恐嚇危害安全罪嫌。
  (一)按犯罪事實應依證據認定之，無證據不得認定其犯罪事實；
    不能證明被告犯罪者，應諭知無罪之判決，刑事訴訟法第
    154條第2項、第301條第1項分別定有明文。又按認定不利於
    被告之事實，須依積極證據，苟積極證據不足為不利於被告
    事實之認定，即應為有利於被告之認定，更不必有何有利之
    證據，最高法院著有30年上字第816號判例可資參照。
  (二)檢察官認被告涉犯恐嚇罪嫌，無非係以證人乙○○於偵查時
    之證述為其論據。訊據被告堅決否認有何恐嚇之犯行，辯稱
    ：伊沒有恐嚇她等語。經查，被告於95年3月間（檢察官誤
    為95年1月間），與證人乙○○通話聯絡時，並未恐嚇證人
    乙○○一節，業據證人乙○○於原審調查時及本院審理時結
    證屬實，已詳如前述，足見被告並無恐嚇證人乙○○之犯行
    ，是被告上揭所辯堪予採信。至證人乙○○於本院審理時雖
    結證稱：被告電話中說了那些話，伊會怕，因為伊請台南朋
    友下來去他們認識的修車廠，說20萬元就可以維修，被告一
    直堅持30萬元，伊怕被告因為這樣遷怒伊，所以伊會害怕，
    事實上他在電話中沒有說要對伊不利等語（見本審卷第70-
    71頁），足認證人乙○○係因其本身逕自聯想被告有遷怒於
    她之可能，而心生畏懼，並非因被告向告訴人恐嚇上揭話語
    ，其因擔心告訴人之安危，而心生畏懼，是被告恐嚇告訴人
    上揭話語，就證人乙○○部分，自不成立恐嚇犯行甚明。此
    外，復查無其他積極證據足資證明被告於上揭期間確有檢察
    官所指之犯行，是就此部分應認被告罪嫌尚有不足。惟公訴
    意旨既認此部分與上開經本院判刑之有罪部分，具有想像競
    合犯之關係，屬於裁判上之一罪，故就此部分，不另為無罪
    之諭知。
五、按檢察官聲請以簡易判決處刑之案件，經法院認為有第451
    條之1第4項但書之情形者，應適用通常程序審判之，刑事訴
    訟法第452條定有明文。次按對於簡易判決之上訴，準用刑
    事訴訟法第3編第1章及第2章之規定。管轄第二審之地方法
    院合議庭受理簡易判決上訴案件，應依通常程序審理。其認
    案件有刑訴法第452條之情形者，應撤銷原判決，逕依通常
    程序為第一審判決。裁判上一罪之案件，其一部分犯罪不能
    適用簡易程序者，全案應依通常程序辦理之。法院辦理刑事
    訴訟簡易程序案件應行注意事項第14點、第8點分別定有明
    文。查本件檢察官認係想像競合犯之裁判上一罪之案件，其
    一部分犯罪有刑事訴訟法第451條之1第4項但書第3款無罪之
    情形，依上揭法律規定，原審適用簡易判決處刑程序，尚有
    未合，應由本院合議庭改依通常程序審理後，逕為第一審之
    判決，如不服本判決，仍得於法定上訴期間內，向管轄之第
    二審法院提起上訴，附此敘明。
據上論斷，應依刑事訴訟法第455條之1第1項、第3項、第452條
、第369條第1項前段、第364條、第299條第1項前段，刑法第2條
第1項前段、第305條、第41條第1項前段（修正前），刑法施行
法第1條之1第1項、第2項前段，罰金罰鍰提高標準條例第2條（
修正前），判決如主文。
本案經檢察官王啟旭到庭執行職務。
中　　華　　民　　國　　96　　年　　6 　　月　　21　　日
                     刑事第二庭  審判長法  官  沈福財
                                       法  官  林青怡
                                       法  官  卓春慧
上列正本證明與原本無異。
如不服本判決，應於判決送達後10日內向本院提出上訴狀（應附
繕本）。告訴人或被害人如對於本判決不服者，應具備理由請求
檢察官上訴，其上訴期間之計算係以檢察官收受判決正本之日期
為準。
中　　華　　民　　國　　96　　年　　6 　　月　　22　　日
                                      書記官   汪淑菁
附錄本案論罪科刑法條全文：
刑法第305條：
以加害生命、身體、自由、名譽、財產之事，恐嚇他人致生危害
於安全者，處2年以下有期徒刑、拘役或3百元以下罰金。
